臺灣高等法院高雄分院民事裁定　　　　 96年度抗更(一)字第2號
再　抗告人　中國石油化學工業開發股份有限公司
法定代理人　甲○
代　理　人　蘇吉雄律師
　　　　　　陳雅娟律師
相　對　人　美商瑟蘭斯國際股份有限公司
　　　　　　Celanese.
　　　　　　　　 porati.
　　　　　　　　 et,Wil.
　　　　　　　　 ate of.
法定代理人　詹姆斯 ．穆倫 (.
代　理　人　黃章典律師
　　　　　　謝英士律師
上列再抗告人因聲請變換提存物事件，對於中華民國96年5月28日
本院96年度抗更(一)字第2 號所為裁定，再為抗告，本院裁定如下
：
   主    文
再抗告駁回。
再抗告程序費用由抗告人負擔。
   理    由
再抗告意旨略以：
一、債務人所供免假執行之擔保金，既為賠償債權人因免假行所
    受之損害，且僅於債權人受有損害並請求賠償損害時，債權
    人始有與質權人同一之權利，如債權人並未供擔保，既不得
    為假執行，債權人即無因免為假執行而受損害，更遑論取得
    與質權人同一之權利。自再抗告人提供擔保金免為假執行迄
    今，相對人從未提供任何擔保聲請假執行，故相對人絕不可
    能因免假執行而受有任何損害，應無與質權人有同一之權利
    。(二)原裁定認為民事訴訟法第103 條規定與質權人有同一之
    權利，則依民法第889 、901 條規定，受擔保利益人對於提
    存物及其孳息，有優先受償權利。而民法而民法第901 條固
    規定有特別規定外，權利質權準用關於動產質權之規定。權
    利質權人既未占有質物，與動產質權性質不同，無收取孳息
    較為便利可言，故債權質權不應準用民法第889 條之規定。
    又抵押權人並不占有抵押物，僅在抵押權人實行抵押權而聲
    請扣押抵押物後，其抵押權之效力始擴張於抵押物之法定孳
    息，而權利質權與抵押權性質類似，故僅能類推適用民法第
    864 條之規定，權利質權人扣押後，始得收取法定孳息。相
    對人質權尚未發生，無準用民事訴訟法第103 條及民法第88
    9 條之規定。原裁定適用法律顯有錯誤，且本件涉及之法律
    見解具有原則上之重要性，應予廢棄更為適法之裁定等語。
二、按對於抗告法院之裁定再為抗告，僅得以其適用法規顯有錯
    誤為理由，並經原法院之許可者為限。前項許可，以原裁定
    所涉及之法律見解具有原則上重要性者為限。民事訴訟法第
    436 之3 第3 項、第4 項及第436 條之規定，於第3 項抗告
    準用之。所謂適用法院顯有錯誤，係指裁判違背法規或現存
    判例解釋者而言。復按供擔保之提存物固得由供擔保人依民
    事訴訟法第106、105第1 項規定聲請法院裁定許其變換，另
    依同法第106條準用第103條第1 項規定受擔保利益人就供擔
    保之提存物與質權有同一之權利。此項法定質權之效力應及
    於提存物之孳息，該受擔保利益人於受有損害後，依法對該
    提存物暨其孳息均有優先受償之權利，（民法第884 條、第
    899 條、第901 條參照）。是法院裁定准許變換提存物事件
    時，自當權衡變換後之新提存物與變換前供擔保之原提存物
    暨其孳息，其價值是否相當。如提存物為有價證券者，該有
    價證券所生之法定孳息併應斟酌其價值，此乃法定質權應為
    之當然解釋。如此債權人得優先受償之權利始不致因法院准
    許新舊提存物之變換致其優先受償之權利前後大小範圍不一
    有所失衡。
三、經查：本件再抗告人為免台灣高雄地方法院91年度重訴字第
    14號判決假執行，提供中國信託商業銀行承德分行無記名可
    轉讓定存單面額新台幣（下同）1 億元9 張（號碼 0000000
    至0000000） ，共計玖億元為擔保，並以台灣高雄地院94年
    度存字第3093號提存事件，向該法院提存所提存在案，其年
    息為1.1 ％，有該定期存單影本在卷可憑。相對人本得供擔
    保對抗告人聲請假執行，惟再抗告人既已供擔保免為假執行
    ，縱相對人亦供擔保仍無法對再抗告人之財產聲請假執行，
    是再抗告人辯稱相對人係自始不為聲請假執行，即無因免為
    假執行而受有損害云云，即不可採。茲再抗告人以上開定期
    定期存單屆期為由，聲請以同額之銀行無記名可轉讓定期存
    單或中央政府建設公債代之，經本院裁定再抗告人依台灣高
    雄地方法院94年聲字第1366號裁定所提供之擔保金新台幣玖
    億元（即中國信託商業銀行承德分行無記名可轉讓定期存單
    面額新台幣壹億元9 張，存單號碼0000000 至0000000 ，面
    額共計玖億元)， 准以面額新台幣玖億零玖佰玖拾萬元之銀
    行可轉讓定期存單或同額之中央政府公債代之。再抗告人主
    張本件提存物為有價證券，屬於債權質權，並不準用民法第
    889 條之規定，而僅能類推適用民法第864 條云云，惟民法
    第864 條所稱之抵押人，係指對於遭扣押抵押物所生法定孳
    息有收取權之人，民法第901 條既規定權利質權準用動產質
    權之規定，權利質權就此點與抵押權性質並不相同，當無類
    推適用民法第86 4之可能，是抗告人上開主張顯有誤會。又
    如依再抗告人所主張，原審准予再抗告人變換新提存物價值
    如仍以舊提存物之價值即玖億元計算，則相對人因免為假執
    行受有損害得行使優先受償之範圍竟因提存物變換而就原本
    得對舊提存物法定孳息有所減少，對債權人即相對人利益之
    保護顯有不足即與法條規範目的不符。經本院審核原裁定並
    無違誤，再抗告人指摘原裁定適用法規不當，且所涉及之法
    律見解具有原則上之重要性，尚非有據，自不應許可其再為
    抗告。
據上論結，本件再抗告為無理由，不應許可，依民事訴訟法第49
5條 之1 第1 項、第444 條、第486 條第6 項、第436 條之3 第
3項 、第95條、第78條，裁定如主文。
中　　華　　民　　國　　96　　年　　6 　　月　　27　　日
                            民事第六庭
                                審判長法官    張明振
                                法      官    陳真真
                                法      官    謝肅珍
以上正本證明與原本無異。
如不服本裁定應於送達後10日內向本院提出抗告狀 (並按他造當
事人之人數附繕本)， 並繳納抗告費新台幣1,000 元。
中　　華　　民　　國　　96　　年　　6 　　月　　27　　日
                                 書  記  官   黃琳群
                                                   W
